最高法院刑事判決　　　　　　　九十四年度台上字第五五八號
　　上　訴　人　甲○○
　　　　　　　　　　　　9號
上列上訴人因業務過失致人於死案件，不服台灣高等法院台中分
院中華民國九十一年四月三日第二審更審判決（九十一年度重上
更(一)字第二七號，起訴案號：台灣台中地方法院檢察署八十六年
度偵續字第八一號），提起上訴，本院判決如下：
    主  文
上訴駁回。
    理  由
按刑事訴訟法第三百七十七條規定，上訴於第三審法院，非以判
決違背法令為理由，不得為之。是提起第三審上訴，應以原判決
違背法令為理由，係屬法定要件。如果上訴理由狀並未依據卷內
訴訟資料，具體指摘原判決不適用何種法則或如何適用不當，或
所指摘原判決違法情事，顯與法律規定得為第三審上訴理由之違
法情形，不相適合時，均應認其上訴為違背法律上之程式，予以
駁回。本件原判決撤銷第一審之科刑判決，改判仍論上訴人甲○
○以從事業務之人，因業務上之過失致人於死罪，處有期徒刑陸
月，並諭知易科罰金之折算標準。係依憑證人陳明峰（原判決誤
載為陳明通）、陳翎鳳、溫如慧之證言、上訴人之部分自白（坦
承駕駛公車與被害人即死者龐榮宗之機車發生車禍等事實不諱）
，並參酌卷附之道路交通事故調查報告表(一)(二)、現場相片、檢察
官督同法醫師相驗製作之勘驗筆錄、相驗屍體證明書、驗斷書、
原審法院前審勘驗現場製作之勘驗筆錄、公車行車紀錄器、公車
照片、台灣省台中縣區車輛行車事故鑑定委員會之鑑定意見書等
證據資料，而為論斷，已述其所憑之證據及認定之理由。並說
明依現場照片及道路交通事故調查報告表(二)現場圖顯示，本件車
禍發生後，機車倒置於台中縣大里市○里路道路中心線附近，東
距大里路行人穿越道一公尺處，往西（即大新街）方向有長四．
三公尺之刮地痕，機車前後兩輪距離大里路、國光路交岔路口之
中心點各為八公尺及七．一公尺，車頭、車身毀損；而大客車則
停置於大里路西側行人穿越道附近，其左後輪後方車身板金凹損
。證人即警員陳明峰於偵查中具結證稱：「機車倒在我繪的圖上
位置，在機車附近有碎片，在道路中央有機車的鑰匙落地物，地
上的碎片是機車的碎片，大客車在左後輪後面車身板金有新痕，
其他部位未找到明顯的新擦痕，機車車頭及車身毀損，詳如照片
所示，現場未發現其他車輛碎片，地上有機車的刮地痕，無其他
車的煞車痕」等語，可見兩車撞擊之地點係在機車刮地痕處（非
倒地處），距大里路與國光路交岔中心點，尚有十二．三公尺（
四．三公尺加八公尺），而公車長十一．二公尺，撞擊點至車頭
為八．八公尺，足見公車於兩車撞擊時距其前方之交岔路口中心
點，尚有三．五公尺（十二．三公尺減八．八公尺）。依兩車撞
擊之地點係在大里路中心線處，距離上訴人公車行向之大里路進
入交岔路口較近，距離被害人行向之國光路進入交岔路口處較遠
，顯見上訴人之公車在尚未進入交岔路口時，被害人之機車已進
入交岔路口。且依正常號誌狀況，大里路綠燈時，國光路為紅燈
，上訴人在綠燈通過之際，國光路仍為紅燈，尚未變換為綠燈，
此時被害人已自停止線衝出，進入交岔路口之內，以時間差距而
言，上訴人在進入交岔路口前，雖為綠燈，但仍可能看見被害人
之機車自其左前方駛來，再依現場圖所示，肇事現場無公車煞車
痕，可見上訴人並未採取煞車之措施，上訴人駕駛公車通過交岔
路口時，疏未注意車前狀況及減速慢行，因而與闖紅燈之被害人
所騎機車發生碰撞，致被害人死亡，違反道路交通安全規則第九
十四條第三項、第一百零三條之規定，自屬有過失。而以上訴人
辯稱：經過上述路口時號誌為綠燈，在路口時見左右並無來車，
當行至道路中央分隔島時聽到撞擊聲，才發現被害人已人車倒地
等語，認係卸責之詞，不足採信，詳理由予以指駁。從形式上
觀察，原判決並無採證違法或調查職責未盡之違法情形存在。上
訴意旨略稱：肇事路段之行車限速為時速七十公里，案發時，公
車之車速為時速五十公里，上訴人已減速慢行，被害人騎機車闖
紅燈突然衝出，撞到公車之左後輪胎，並非上訴人所能注意，依
信賴原則，上訴人應無過失；又原判決認定兩車撞擊之地點，與
證人陳翎鳳、溫如慧於偵查中所言不符，從該二證人之證詞以觀
，應係公車進入交岔路口之後，機車才突然闖紅燈衝出停車線，
究竟實情為何？撞擊時機車之車速若干，是行駛快車道或慢車道
？原審未傳喚陳翎鳳、溫如慧詳為調查，逕以推測方式認定事實
，不僅與卷內資料不符，亦有調查職責未盡之違法等語。惟查：
(一)、汽車駕駛人對於防止危險之相關交通法令之規定，業已遵守
，並盡相當之注意義務，以防止危險發生，始可信賴他人亦能遵
守交通規則並盡同等注意義務，若因此而發生交通事故，方得以
信賴原則為由免除過失責任。本件被害人騎機車闖紅燈，固有過
失，但上訴人駕駛公車行經交岔路口時，既疏未注意車前狀況及
減速慢行，違反前述道路交通安全規則之規定，自無主張信賴原
則以免除過失責任之餘地。上訴意旨執此指摘，要非合法之上訴
理由。(二)、證人陳翎鳳、溫如慧已於偵審中經合法訊問，並具結
證述甚詳（見八十五年七月十五日、十一月七日、八十六年三月
三十一日、四月十一日偵查筆錄，八十七年七月八日第一審審判
筆錄），事實已臻明確，原審未再行傳喚，為重複之調查，依原
審判決時有效施行之刑事訴訟法第一百九十六條、現行刑事訴訟
法施行法第七條之三但書之規定，自不能指為違法。又原審就其
如何依憑警員陳明峰之證詞，前述現場照片及現場圖等證據資料
，判斷兩車撞擊之地點係在機車刮地痕處，距離公車行向之大里
路進入交岔路口較近，距離被害人行向之國光路進入交岔路口處
較遠之心證理由，已闡述明晰，所為之論斷，核與證據法則並無
違背。而兩車撞擊時機車之車速若干，是行駛快車道或慢車道，
對於判決結果並無影響，況機車之車速若干，亦非無測速儀器偶
經肇事地點之公車乘客所能察知；另依現場照片所示，上述路口
僅劃有交岔黃線，並未區○○○道與慢車道，原審未再傳喚陳翎
鳳、溫如慧二人為無益之調查，殊無違法之可言。末查陳翎鳳、
溫如慧於偵查中分別證稱：「我乘坐後半部位置……早上人稀，
車快速前進，到十字路車道是綠燈，公車仍繼續前進中，所有機
車均停止，突然有一部機車從公車左側衝出撞上公車左側我坐的
部位」、「我坐司機座後左側中間位置，公車車道是綠燈，左邊
一排車在等紅燈，而公車已進路中間後，突然有一部機車衝過來
，撞到我坐車子那裡」等語，係描述機車衝出及「撞上」公車之
過程，該二證人並非證述公車進入交岔路口之後，被害人所騎之
機車才突然闖紅燈衝出停車線，至為明顯。且衡之常情，倘公車
已先進入交岔路口，被害人見前有大型公車經過，亦無突然衝出
停車線自尋死路之理。上訴意旨憑持己見，對原審採證認事職權
之合法行使，任意指為違法，難認已符合首揭法定之第三審上訴
要件。其上訴違背法律上之程式，應予駁回。又本件上訴既不合
法，經從程序上予以駁回，上訴人聲請宣告緩刑，本院無從加以
審酌，併予明。
據上論結，應依刑事訴訟法第三百九十五條前段，判決如主文。
中　　華　　民　　國　九十四  年　　一  　月　二十八　日
                      最高法院刑事第九庭
                          審判長法官  林　增　福
                                法官  邵　燕　玲
                                法官  張　清　埤
                                法官  陳　世　雄
                                法官  陳　朱　貴
      本件正本證明與原本無異
                                      書  記  官
中　　華　　民　　國　九十四　年　　二 　 月　　四 　 日
                                                    Ｒ
